【裁判字號】    98,抗,138
【裁判日期】    980313
【裁判案由】    侵權行為損害賠償
【裁判全文】
臺灣高等法院臺中分院民事裁定  98年度抗字第138號
抗   告   人  甲○○
              乙○○
              戊○○
              丙○○
              丁○○
相   對   人  庚○○
兼法定代理人  辛○○
              己○○
抗告人因與庚○○、辛○○、己○○等間侵權行為損害賠償事件
，對於中華民國98年1月14日臺灣南投地方法院97年度再字第1號
號所為裁定提起抗告，本院裁定如下：
    主  文
抗告駁回。
抗告程序費用由抗告人負擔。
    理  由
一、抗告人於原法院提起再審意旨略以：按民事訴訟法第496條
    第1項第11款規定：為判決基礎之民事或刑事判決及其他裁
    判，或行政處分，依其後之確定裁判或行政處分已變更者，
    係指確定之本案判決以他訴訟之民事判決或刑事判決及其他
    裁判，或行政處分為裁判基礎，而該民事或刑事判決或其他
    裁判，或行政處分，已因其後之確定裁判或行政處分有所變
    更，結果使原確定判決之基礎發生動搖者而言，最高法院80
    年台上字第2751號判決意旨參照。查原法院95年度訴字第37
    2號諭知相對人無罪之判決，已經本院96年度交上訴字第70
    號刑事判決撤銷，改判相對人因過失致人於死，處有期徒刑
    6月，減為有期徒刑3月確定在案，是原法院95年度附民字第
    14號（下稱原確定判決）駁回抗告人所據之判決基礎，已遭
    其後之確定判決動搖，該當民事訴訟法第496條第1項第11款
    之再審事由，抗告人對相對人得據此主張侵權行為損害賠償
    ，當可受有利之裁判云云。
二、原裁定駁回抗告人再審之訴意旨略以：附帶民事訴訟，因刑
    事判決無罪、免訴或不受理而駁回原告之訴，原告得另行提
    起民事訴訟，司法院25年院字第1601號解釋參照。而再審制
    度係就確定判決認定事實錯誤而設之救濟方法，故聲請再審
    ，以該判決係實體上之確定判決為限，程序上之判決，無聲
    請再審可言。本件抗告人聲請就原確定判決再審，然該判決
    係因相對人刑事獲判無罪而駁回抗告人之訴，依最高法院29
    年附字第511號判例意旨，僅為程式上駁回之判決，未就抗
    告人實體上請求當否為裁判，抗告人對之提起再審之訴，於
    法自有未合等語。
三、抗告人於本院提起抗告意旨略以：原確定判決性質固為程序
    上判決，惟依刑事訴訟法第503條第1項規定，刑事訴訟部分
    若諭知無罪判決，法院即應以判決駁回附帶民事訴訟原告之
    請求，該駁回判決之依據，顯係刑事訴訟部分，法院審酌並
    調查相關卷證資料及證據，所為被告無罪之實質認定，刑事
    部分被告既無犯罪行為，則民事侵權行為損害賠償請求權當
    無由成立，於此情形，該駁回判決之認定係繫諸於刑事訴訟
    部分被告無罪判決之結果，實質上已就附帶民事訴訟原告請
    求成立與否判斷，難謂僅單純程序上判決之性質，核已具實
    體上判決之性質，則原法院95年度訴字第372號判決相對人
    無罪，以原確定判決駁回抗告人之訴確定，原確定判決與一
    般程序上之判決即屬有間，具有實體性，應可為再審之訴之
    對象。自民事訴訟法第496條第1項第11款規定之立法目的與
    最高法院80年台上字第2751號判決意旨觀之，原法院以95年
    度訴字第372號刑事判決相對人無罪，並據以原確定判決駁
    回抗告人之訴，嗣本院96年度交上訴字第70號撤銷改判相對
    人有罪，相對人提起上訴，經最高法院以97年度台上字第61
    5號判決駁回上訴，有罪確定在案，原確定判決之基礎顯已
    動搖，失其所據，如不許抗告人提起再審加以救濟，無異允
    許無正當依據之原確定判決有效存續，有違上開規定與最高
    法院意旨。又司法院25年院字第1601號解釋，雖敘明附帶民
    事訴訟原告得另行提起民事訴訟予以請求，惟抗告人業於法
    定時效期間內提起附帶民事訴訟，而經原確定判決駁回，刑
    事訴訟部分至最高法院判決駁回相對人之上訴，全案始告確
    定，期間抗告人因相對人刑事部分是否有罪懸而未決，始待
    有罪確定後，再提民事訴訟加以請求，然至此之時，已逾時
    效，乃抗告人空有權利，無從行使，倘不許抗告人提起再審
    ，利用原附帶民事訴訟程序請求損害賠償，實非公允，原裁
    定所為認定，實有未洽，應予廢棄云云。
四、按對於附帶民事訴訟之判決聲請再審者，應依民事訴訟法向
    原判決法院之民事庭提起再審之訴。刑事訴訟法第512條定
    有明文。可知，刑事附帶民事訴訟判決確定後，因失去其附
    帶於刑事訴訟審理之特性，就已確定之刑事附帶民事訴訟提
    起再審，自應適用民事訴訟法之相關規定。而為判決基礎之
    民事、刑事、行政訴訟判決及其他裁判或行政處分，依其後
    之確定裁判或行政處分已變更者，得以再審之訴對於確定終
    局判決聲明不服。亦為民事訴訟法第496條第1項第11款所明
    定。再者，民事訴訟法第496條第1項所謂得對之提起再審之
    訴之確定終局判決，係指經法院就原告之訴實體上有無理由
    為裁判之確定判決，進而言之，指已具有形式上確定力及實
    質上確定力之終結訴訟之確定判決而言（最高法院78年度台
    再字第105號、92年度台再字第39號民事裁判意旨分別參照
    ）。次按，刑事訴訟法第503條第1項規定：「刑事訴訟諭知
    無罪、免訴或不受理之判決者，應以判決駁回原告之訴。但
    經原告聲請時，應將附帶民事訴訟移送管轄法院之民事庭。
    」，係因刑事訴訟之判決並無事實認定，不能據以為附帶民
    事訴訟原告請求權是否存在之判斷，與同法第502條第1項認
    原告之訴無理由而駁回之者，其效果迥不相同。又刑事訴訟
    一經諭知無罪，關於附帶民事訴訟，除經原告聲請移送管轄
    法院之民事庭外，應就程序上為駁回原告之訴之判決，不得
    就其實體上請求之當否，即其訴之有無理由而為裁判（最高
    法院29年附字第233號、29年附字第511號刑事判例要旨分別
    參照）。
五、經查，本件抗告人與相對人間侵權行為損害賠償之刑事附帶
    民事訴訟，其中刑事訴訟部分， 經原法院95年度訴字第372
    號刑事判決相對人無罪（原審卷第10至16頁），原確定判決
    乃依刑事訴訟法第503條第1項本文之規定，駁回抗告人之訴
    （原審卷第44頁），嗣刑事部分上訴後，為本院96年度交上
    訴字第70號（原審卷第17至22頁）、最高法院97年度台上字
    第615號刑事判決（見本院卷） 重新認定相對人為有罪確定
    在案，業據抗告人提出上開判決影本附卷可稽。則本件原法
    院刑事庭依刑事訴訟法第503條第1項本文規定，於程序上判
    決駁回抗告人之刑事附帶民事訴訟，係適用法律之當然結果
    ，且原法院95年度訴字第372號刑事訴訟判決既無事實認定
    ，原確定判決自不能據以為抗告人請求權是否存在之判斷，
    則原確定判決性質上既屬程序判決，未有抗告人之訴有無理
    由之認定，揆諸上開說明，即非民事訴訟法規定所得提起再
    審之對象。抗告人雖另稱因相對人刑事部分是否有罪懸而未
    決，故待有罪確定後，始提民事訴訟加以請求，然已逾時效
    ，致空有權利，無從行使，倘不許其提起再審，並非公允云
    云。惟依刑事訴訟法第503條第1項但書與同條第2項之規定
    ，抗告人非不得於原確定判決駁回其訴之際，聲請原法院移
    送民事庭審理，或於刑事訴訟部分上訴時，併就刑事附帶民
    事訴訟部分提起上訴，以行使權利，抗告人據此指摘原裁定
    ，尚有未洽。
六、綜上所述，抗告人就原確定判決提起再審之訴，核與再審要
    件不符，原裁定駁回抗告人之再審之訴，依法並無不合，抗
    告意旨指摘原裁定不當，求予廢棄，為無理由，應予駁回。
七、據上論結，本件抗告為無理由，爰依民事訴訟法第495條之1
    第1項、第449條第1項、第95條、第78條，裁定如主文。
中    華    民    國    98    年    3     月    13    日
                  民事第二庭    審判長法  官  邱森樟
                                      法  官  蔡秉宸
                                      法  官  翁芳靜
以上正本係照原本作成。
再為抗告應以適用法規顯有錯誤為理由。
如提起再抗告者應於裁定送達後十日內向本院提出抗告理由狀（
須按照他造人數附具繕本）並繳納抗告裁判費新臺幣壹仟元，同
時委任律師或具有律師資格。
                                      書記官  陳桂芬
中    華    民    國    98    年    3     月    16    日
                                                      Ｖ


司法院資訊處製作；財團法人民間司法改革基金會備份。
